【裁判字號】    92,上訴,975
【裁判日期】    920701
【裁判案由】    妨害自由等
【裁判全文】
臺灣高等法院臺中分院刑事判決                    九十二年度上訴字第九七五號
    上  訴  人
    即  被  告  丙○○
    指定辯護人  本院公設辯護人  乙○○
右上訴人因妨害自由等案件，不服臺灣臺中地方法院九十二年度訴字第七二五號中華
民國九十二年四月十八日第一審判決（起訴案號：臺灣臺中地方法院檢察署九十一年
度偵字第二二一七五號、九十二年度偵字第二九四○號），提起上訴，本院判決如左
：
    主      文
原判決關於妨害自由暨所定應執行刑部分均撤銷。
丙○○以非法方法剝奪人之行動自由，處有期徒刑貳年貳月。
其他（恐嚇戊○○部分）上訴駁回。
右開撤銷改判妨害自由所處有期徒刑貳年貳月，與上訴駁回恐嚇罪所處有期徒刑貳月
，應執行有期徒刑貳年參月。
    事      實
一、丙○○與甲○○係夫妻，彼此具有家庭暴力防治法第三條第一款之家庭成員關係
    。丙○○於民國九十一年十月十四日凌晨二時三十分許，騎乘機車搭載甲○○行
    經臺中市西屯區○○○路○段與安和路口，因聽聞及詢問甲○○在外另與男子交
    往之事，乃心生憤怒，竟基於普通傷害甲○○之概括犯意，先以手、手肘毆打甲○○臉部、身體，再用安全帽毆打甲○○背部成傷，嗣丙○○再叫甲○○上車，
    甲○○同意上車後，丙○○騎乘機車搭載甲○○，約於九十一年十月十四日凌晨
    二時四十分許，到達臺中市○○區○○路三段之永安橋上，丙○○停車後，乃令
    甲○○下車，丙○○復承前普通傷害之概括犯意及基於以非法方法剝奪他人行動
    自由之故意，以腳踢、磚塊及安全帽毆打甲○○之身體後，並以強拉方式，將甲○○強拉跨越永安橋旁之欄杆，至欄杆外之鐵板處，而與甲○○拉扯，且將甲○○之身體往永安橋與鐵板處之空隙處推擠，期間約五分鐘之久，丙○○並以此非
    法方法剝奪限制甲○○之行動自由。嗣經甲○○奮力掙脫，及乘丙○○跌坐在鐵
    板時，甲○○乃沿鐵板往橋頭跑至停放路邊之機車，欲騎機車離去，詎丙○○仍
    自後追趕，並拉住甲○○頭髮，致甲○○跌倒在地，甲○○立即起身逃離現場，
    丙○○復拿機車上之大鎖自後追趕，甲○○逃跑至臺中港路三段附近，懇請一名
    騎機車之騎士搭載轉搭計程車離去，甲○○因前後二次遭丙○○毆打與推擠，致
    其身體臉部六處瘀傷五×六公分、二×二．五公分、二．五×三公分、三×三．
    五公分、三×三．五公分、二×二公分、頭部兩處瘀傷三×三公分、二．五×二
    ．五公分、右上肢三處瘀傷五．五×六公分、○．五×六公分、三×三．五公分
    、左上肢四處瘀傷一．五×二公分、四×四公分、二×二公分、五×六公分、右
    膝擦傷二×二．五公分、左膝瘀傷三．五×四公分、左手臂三處擦傷○．一×○
    ．一公分、○．一×○．三公分、○．一×○．二公分、背部兩處瘀傷七×七公
    分、五×六公分右眼外傷性前房出血、併青光眼、雙眼結膜下出血、左眼周邊視
    網膜破洞等多處傷害。嗣甲○○並提出為其所有，而由丙○○持之毆打及追打甲○○所用之安全帽一頂、機車大鎖一支查扣在案。
二、丙○○係戊○○之子，二人間具有家庭暴力防治法第三條第三款所定之家庭成員
    關係。丙○○於九十二年一月二十三日清晨五時二十分許，與戊○○自派出所製
    作筆錄返家後，雙方因丙○○欲帶兒子離家而生爭執，戊○○、丁○○○見丙○○於盛怒中，恐對家人不利，欲帶孫子先行離去，丙○○竟另基於恐嚇之犯意，
    出言恐嚇戊○○稱：你們敢走，我要砍你等語，以加害生命、身體之事恫嚇戊○○，使得戊○○心生畏懼，致生危害其安全，嗣經員警據報當場逮捕丙○○。
三、案經被害人甲○○、戊○○分別訴由臺中市警察局第六、五分局報請臺灣臺中地
    方法院檢察署檢察官偵查起訴。
    理      由
壹、妨害自由、傷害等部分：
一、訊據上訴人即被告丙○○（以下簡稱被告）固坦承有於右揭犯罪事實一之時、地
    ，打傷告訴人甲○○，並致其身體受有上揭臉部瘀傷、頭部瘀傷、右上肢瘀傷、
    左上肢瘀傷、右膝擦傷、左膝瘀傷、左手臂擦傷、背部兩處瘀傷、右眼外傷性前
    房出血、併青光眼、雙眼結膜下出血、左眼周邊視網膜破洞等多處傷害之事實，
    惟矢口否認有何強拉告訴人甲○○至永安橋欄杆外之鐵板，並將甲○○身體往永
    安橋與鐵板處之空隙處推擠之妨害自由犯行，辯稱：當天伊詢問告訴人甲○○是
    否另有男友，因告訴人不講，故伊毆打告訴人甲○○要其說明，未欲置其於死地
    ；伊未強拉，亦未推告訴人甲○○向欄杆外之鐵板，及告訴告訴人甲○○要其死
    ，且伊本欲拉告訴人甲○○至永安橋欄杆外之鐵板，但當伊跳下去時身體即卡在
    欄杆外，告訴人甲○○將伊拉起，伊在鐵板上休息後即再跨欄杆返回人行道，伊
    未將告訴人甲○○往縫隙中推出去，伊與告訴人甲○○係在永安橋上之人行道處
    拉扯云云。
二、經查：
（一）右揭犯罪事實一之犯行，除據被告為上揭之供陳外，亦迭據告訴人甲○○於警
      訊、偵查、原審審理及本院調查、審理時指訴甚詳，其指稱：我是於九十一年
      十月十四日凌晨二時三十分許，和被告共乘一部機車，行經台中市西屯區○○○路○段與安和路口時，被告以我外面有男人為由，以手、手肘及安全帽毆打
      我成傷後，被告又叫我上車，我自願上車後，約於當日凌晨二時四十分許，到
      達台中市○○區○○路永安橋上，他叫我下車後，復以腳踢、現場磚塊及安全
      帽打我，並將我強拉至永安橋欄杆外之鐵板處，並將我的身體往永安橋與鐵板
      處之空隙處推擠成傷，約五分鐘後，我奮力掙脫，我乃沿鐵板往橋頭跑至停放
      路邊之機車，欲騎機車離去，丙○○自後追趕，並拉住我的頭髮，致我跌倒在
      地，我立即起身逃離現場，丙○○復拿起機車上之大鎖自後追趕，我逃跑至臺
      中港路三段，懇請一名騎機車之騎士搭載轉搭計程車離去等語（見九十一年度
      偵字第二二一七五號偵查卷第十至十四頁、第五十頁、原審卷第五十二至五十
      三頁、本院卷九十二年六月九日調查訊問筆錄、九十二年六月十七日審理筆錄
      ），並有告訴人甲○○提出之行政院衛生署臺中醫院驗傷診斷書、澄清醫院診
      斷證明書各一份、現場照片在卷可稽（見同上偵查卷第二十一頁、第二十四至
      二十九頁、第四十六頁），及告訴人甲○○所提出扣案之安全帽一頂、機車大
      鎖一支可資佐證，觀諸告訴人甲○○所指訴於上開時、地被害之情節，前後大
      致相符；且被告於偵查中，亦曾坦認其確有拉告訴人甲○○越過橋上的欄杆等
      情不諱（見同上偵查卷第五十四頁），足認告訴人甲○○所指訴：被告確有強
      拉告訴人甲○○之身體至永安橋欄杆外之鐵板處，雙方並發生拉扯，被告且將
      告訴人甲○○身體往永安橋與鐵板處之空隙處推擠等情，應堪信為真實。則被
      告所辯：僅伊一人不慎掉入縫隙中，嗣即返回永安橋上人行道與告訴人甲○○
      發生拉扯云云，應不足採信。
（二）又被告當天係載同告訴人甲○○返家，前曾一同與友人飲酒，並在途中兩人就
      告訴人甲○○有無另結男友之事發生爭執，而被告適值酒後之際，憤恨難平，
      乃二次停車口頭詢問告訴人甲○○另結男友之事，且以手、腳、磚塊及安全帽
      毆打告訴人甲○○之身體，由其行為動機以觀，當時應僅係基於普通之傷害犯
      意，傷害告訴人甲○○之身體，以發洩其不滿情緒，尚難認定被告有殺害告訴
      人甲○○之動機。另如上所述，被告雖有強拉告訴人甲○○至永安橋欄杆外之
      鐵板處，並推擠告訴人甲○○之身體入永安橋與鐵板之空隙，且被告在偵查中
      亦坦言其拉告訴人甲○○至鐵板上，係要與告訴人一起死（見同上偵查卷第五
      十四頁），告訴人甲○○指訴被告當時亦向其表示：如果你沒死，明天有人會
      救你，如果你死了，明天也有人會發現你等語（見同前偵查卷第十一、五○頁
      、原審卷第五十四頁），惟告訴人甲○○亦另指稱：鐵板之另一側即為五樓高
      之橋下等詞（見同上偵查卷第十四頁），則如被告當時確具有殺害告訴人甲○○之犯意及決意，則其自可將告訴人甲○○身體，往永安橋與鐵板空隙之另一
      端直接推至橋下，即可輕易達成其殺人之目的，焉須為上開行徑；參以告訴人
      甲○○於原審亦指稱：其當時覺得被告係用很大的力氣，但被告並未用盡全力
      ，前後約五分鐘，被告一直推，其用力掙脫開等語（見原審卷第五十四頁），
      依此，自難認被告強拉告訴人甲○○至永安橋欄杆外之鐵板處，並推擠告訴人
      甲○○之身體入永安橋與鐵板空隙，致其身體成傷之際，其於主觀上有何殺人
      之犯意，而應認被告當時僅係基於普通傷害之犯意甚明。是被告所辯：伊帶告
      訴人甲○○至永安橋，自己跳過欄杆拉告訴人甲○○，只是想嚇告訴人甲○○
      ，並無殺人犯意等詞，即非屬無據。
（三）綜上所述，被告上開所辯：並無以強拉告訴人甲○○至永安橋欄杆外之鐵板，
      並將甲○○身體往永安橋與鐵板處之空隙處推擠云云，顯為卸責之詞，不足採
      信。本案事證明確，被告涉犯犯罪事實一部分之妨害自由、傷害等犯行，堪以
      認定。
三、查被告以強拉告訴人甲○○至永安橋欄杆外之鐵板處，並將甲○○身體往永安橋
    與鐵板處之空隙處推擠，期間約五分鐘之久，限制告訴人甲○○行動，施以拘禁
    以外之其他不法方法剝奪其行動自由，於客觀上足以侵害或限制告訴人甲○○基
    於自由意思之決定，而欲離去特定處所之行動自由可能，核其所為，係犯刑法第
    三百零二條第一項之以非法剝奪他人行動自由罪（參最高法院九十一年度台上字
    第三七七五號判決）；另被告毆打及推擠告訴人甲○○之身體成傷，核被告此部
    分所為，係另犯刑法第二百七十七條第一項之普通傷害罪。公訴意旨雖認被告前
    開強拉告訴人甲○○至永安橋欄杆外鐵板上，並推擠告訴人甲○○之身體成傷之
    犯行，係涉犯刑法第二百七十一條第二項、第一項之殺人未遂罪嫌云云，惟如上
    所述，被告上開行為，應僅係出於普通傷害之犯意，而無殺人之故意，公訴人上
    開認定，顯有未洽，因其基本社會事實係屬同一，爰變更起訴法條。被告先後多
    次傷害之犯行，時間緊接，且觸犯構成要件相同之罪名，顯係基於概括犯意反覆
    為之，為連續犯，應依刑法第五十六條之規定論以一罪，並依法加重其刑。被告
    所犯連續傷害及以非法方法剝奪他人行動自由二罪間，具有方法、結果之牽連關
    係，為牽連犯，應依刑法第五十五條之規定，從一較重之以非法方法剝奪他人行
    動自由罪處斷。至被告以非法方法剝奪告訴人甲○○行動自由之犯行，雖未據起
    訴，惟因該部分與已起訴論罪之傷害犯行，具有牽連犯裁判上一罪之關係，應為
    起訴效力所及，本院自得併予審理。原審以被告涉犯犯罪事實一之犯行，事證明
    確，對被告予以論罪科刑，固非無見，然原審就被告涉犯妨害自由部分，於犯罪
    事實欄一，係載明被告「以強拉」之非法方法剝奪告訴人甲○○之行動自由，然
    於主文欄卻載為以「強押人身體之方法剝奪˙˙˙」，二者顯不一致，自有未當
    。是被告上訴意旨猶否認有何以強拉非法方法剝奪告訴人甲○○之行動自由，雖
    不足採信。然原審判決就上開犯罪事實一之部分，既有上開可議之處，自應由本
    院就該部分及所定應執行部分予以撤銷改判。爰審酌被告僅因與其配偶即告訴人
    甲○○間之感情糾紛，即藉口毆打告訴人甲○○成傷，並強拉告訴人甲○○至距
    橋下約五層樓高，極具危險性之鐵板處，告訴人甲○○身體及精神受創不輕，及
    被告犯後僅坦承部分犯行等一切情狀，量處如主文第二項所示之刑，以資懲儆。
    至告訴人甲○○所提出扣案之安全帽一頂、機車大鎖一支，雖係被告持之毆打與
    追打告訴人甲○○犯罪所用之物，然上開物品，均屬告訴人甲○○所有，亦據其
    於本院調查時供明在卷，爰不併予宣告沒收之。
貳、恐嚇（戊○○）部分：
一、訊據被告矢口否認有何恐嚇戊○○之犯行，辯稱：伊家中係使用天然瓦斯，當時
    僅係很生氣，而罵了幾句，但伊並未恐嚇伊父親即告訴人戊○○要以瓦斯炸他云
    云。
二、經查：被告確有於上開犯罪事實二之時、地，以加害於告訴人戊○○之生命、身
    體之事，恐嚇告訴人戊○○等情，業據告訴人戊○○於警訊及原審審理中指稱：
    被告因與其配偶談論和解未果，心情不佳，因被告大聲說話，故伊勸被告不要太
    大聲，但被告依舊大聲說話，且被告堅持要帶小孩出去，伊勸被告不要這樣做，
    被告當時並未開瓦斯或持水果刀，僅口稱「不然，我要砍你」，但事實並未如此
    做等語（見九十二年度偵字第二九四○號偵查卷第九、十頁、原審卷第三十七頁
    ），並據證人即被告母親丁○○○在警訊時陳稱：被告向戊○○恐嚇要殺他等情
    無誤（見同上偵查卷第十一頁），參酌告訴人戊○○、丁○○○與被告間，具有
    父母子女之關係，誼屬至親，倘被告並無上開恐嚇行徑，衡情其父母戊○○、丁○○○二人，應無隨意加以誣陷之必要。依此，堪認告訴人戊○○與證人丁○○○之上揭指證訴情節，堪認為真實。
三、綜上所述，被告上開所辯，顯係卸責之詞，不足採信。本案事證明確，被告涉犯
    恐嚇告訴人戊○○之犯行，亦堪以認定。
四、核被告上開所為，係犯刑法第三百零五條恐嚇罪。原審審酌被告僅因家庭細故，
    即以加害生命、身體之事恐嚇其父親戊○○，致生危害於戊○○之安全，其行為
    殊難憫恕，及告訴人戊○○身體及精神受創不輕，被告犯後猶否認恐嚇犯行等一
    切情狀，依刑法第三百零五條，罰金罰鍰提高標準條例第一條前段之規定，將被
    告所為上開恐嚇犯行，判處有期徒刑二月。經核其認事用法及量刑，均為妥適。
    被告上訴意旨猶否認前開恐嚇犯行，自不足採。其此部分之上訴為無理由，應予
    駁回。至扣案之水果刀一支，並無證據證明係供被告上揭恐嚇犯罪所用之物，自
    亦無庸併予宣告沒收，附此敘明。
參、再被告所犯前開妨害自由、恐嚇二罪間，犯意各別，行為互殊，應予分論併罰，
    爰依法定其應執行刑如主文第四項所示。
肆、公訴意旨另略以：被告出言恐嚇丁○○○：你們敢走，我就拿瓦斯炸死你等詞，
    致丁○○○心生畏懼，因認被告就此部分，亦另涉恐嚇罪嫌云云。然訊據被告堅
    決否認有恐嚇丁○○○，要渠死及恐嚇以瓦斯炸死丁○○○之犯行。經查，公訴
    人認被告涉有上開恐嚇犯行，無非係以被害人丁○○○及戊○○在警訊時之指訴
    為其主要論據，然渠等二人嗣於檢察官訊問及原審審理時均陳明：被告未有以開
    瓦斯或持水果刀恐嚇要其等於死之行為，顯見告訴人戊○○及被害人丁○○○前
    後之指訴內容，已不相吻合，自不得逕以其等上開前後不一，且有瑕疵之指訴，
    遽認被告涉有上開恐嚇之犯行。此外，複查無其他確切證據足認被告涉有上開恐
    嚇犯行，被告此部分之罪行，應有未足。惟因公訴人認該部分與被告前開恐嚇告
    訴人戊○○遭論罪科刑部分，具有想像競合之裁判上一罪關係及接續單一犯意之
    實質上一罪關係，原審乃不另為無罪之諭知，經核並無違誤，併予敘明。
伍、據上論斷，應依刑事訴訟法第三百六十九條第一項前段、第三百六十八條、第三
    百六十四條、第二百九十九條第一項前段、第三百條，刑法第五十六條、第二百
    七十七條第一項、第三百零二條第一項、第五十五條、第五十一條第五款，罰金
    罰鍰提高標準條例第一條前段判決如主文。
本案經檢察官己○○到庭執行職務。
中      華      民      國      九十二     年     七      月     一     日
                                臺灣高等法院臺中分院刑事第八庭
                                      審判長法  官  羅  得  村
                                            法  官  劉  榮  服
                                            法  官  黃  文  進
右正本證明與原本無異。
本件妨害自由部分得上訴；恐嚇部分不得上訴。
如不服本判決應於收受送達後十日內向本院提出上訴書狀，其未敘述上訴之理由者並
得於提起上訴後十日內向本院補提理由書（均須按他造當事人之人數附繕本）。
                                            書記官  許  麗  花
中      華      民      國      九十二     年     七      月     二     日
附錄本案論罪科刑條文：
刑法第二百七十七條第一項：
傷害人之身體或健康者，處三年以下有期徒刑、拘役或一千元以下罰金。
刑法第三百零二條第一項：
私行拘禁或以其他非法方法，剝奪人之行動自由者，處五年以下有期徒刑、拘役或三
百元以下罰金。
刑法第三百零五條：
以加害生命、身體、自由、名譽、財產之事恐嚇他人致生危害於安全者，處二年以下
有期徒刑、拘役或三百元以下罰金。
                                                                        Ｒ


司法院資訊處製作；財團法人民間司法改革基金會備份。
